高雄高等行政法院裁定
                                   110年度交上再字第10號
再審原告  　黃國煒

再審被告  　交通部公路總局高雄區監理所

代　表　人　李瑞銘
上列當事人間交通裁決事件，再審原告對於中華民國110年6月30
日本院110年度交上字第18號判決，本於行政訴訟法第273條第1
項第1款事由，提起再審之訴，本院裁定如下︰
　　主  文
一、再審之訴駁回。
二、再審訴訟費用新臺幣750元由再審原告負擔。
　　理  由
一、按行政訴訟法第273條第1項第1款規定「有下列各款情形之
    一者，得以再審之訴對於確定終局判決聲明不服。但當事人
    已依上訴主張其事由或知其事由而不為主張者，不在此限：
    一、適用法規顯有錯誤。」上述規定，依同法第237條之9第
    3項規定，於交通裁決事件訴訟程序準用之。又行政訴訟設
    有上訴之審級救濟制度，不服高等行政法院判決者，本應依
    規定提起上訴，於無法經由上訴獲得救濟時，始得例外提起
    再審之訴，亦即再審程序係在補上訴制度之窮。因此，行政
    訴訟法第273條第1項，一方面列舉得提起再審之事由，另一
    方面則附以但書「但當事人已依上訴主張其事由或知其事由
    而不為主張者，不在此限。」此為「再審補充性」之表現，
    未符此項再審之特別要件者，其再審之訴為不合法。再按行
    政訴訟法第273條第1項第1款規定，所謂適用法規顯有錯誤
    ，係指原判決所適用之法規與該案應適用之現行法規相違背
    ，或與司法院解釋有所牴觸者而言。至於法律上見解之歧異
    ，再審原告對之縱有爭執，要難謂為適用法規錯誤，自不得
    據為再審理由。
二、再審原告所有車牌ARK-6371號自用小客車於民國108年10月2
    4日在宜蘭縣○○鎮○○路○000號車格停車未繳停車費，嗣
    於109年2月5日經宜蘭縣政府（下稱舉發單位）以雙掛號催
    繳停車費新臺幣(下同)30元及催繳手續費50元，因再審原告
    未於109年3月18日期限內補繳，舉發單位乃以109年5月12日
    宜交停字第1Q0152484號舉發違反道路交通管理事件通知單
    予以舉發。再審原告不服，提出申訴，經再審被告函請舉發
    單位調查結果，認再審原告有道路交通管理處罰條例（下稱
    處罰條例）第56條第3項規定之違規行為，乃以109年8月21
    日裁字第82-1Q0152484號違反道路交通管理事件裁決書（下
    稱原處分）裁處再審原告300元罰鍰。再審原告不服，向臺
    灣屏東地方法院（下稱屏東地院）提起行政訴訟，經屏東地
    院109年度交字第107號行政訴訟判決（下稱原判決）駁回。
    再審原告仍不服，提起上訴，經本院110年度交上字第18號
    判決（下稱原確定判決）駁回確定。再審原告猶不服，遂提
    起本件再審之訴。
三、再審原告起訴意旨略以：原判決指摘「……然使用人於公告
    收費停車場停車，即負有繳納停車費之義務，此義務之發生
    係基於停車的事實，無待通知，使用人只要有停車的事實，
    即應主動洽詢繳費內容並依規定繳費。至於使用人停車時，
    行政機關所開立的繳費單，係基於協助及便民服務立場所為
    ，使用人的繳費義務，並不因該繳費單是否簽發及送達而受
    影響。」即認繳交停車場費用無庸履行程序要件，並說明再
    審原告需自行上網查明停車費繳費情形，意即無庸通知義務
    相對人。按停車費之產生係公法上義務關係，為實體法，再
    審原告本不爭執，但其履行之程序要件為何，上訴審所依據
    法規為何，則不明其適用之法規，依據法務部行政執行署91
    年1月3日行執一字第012042號函釋略以，「……行政規費係
    指規費之對待給付為國家提供之特別行政服務，……如路邊
    停車場費用」，因此停車費性質屬於「規費」；又規費法第
    9條規定：「規費之繳費義務人……經各機關學校依法令規
    定通知應繳規定者」，明定應踐行「通知」要件，然上訴審
    竟然不查，以再審原告應自行上網去看停車費繳交之情形為
    由，駁回上訴而確定，上訴審所適用之法規不明，然並未適
    用規費法第9條規定，顯為適用法規有錯誤，依行政訴訟法
    第273條第1項第1款規定「適用法規顯有錯誤」，為得提再
    審之理由等語。
四、查原確定判決業經認定：「原判決業已論明駕駛人如未依繳
    費單上之期限繳納，舉發機關再以掛號郵件方式所寄發之『
    掛號催繳通知單』，已使駕駛人直接依行為時宜蘭縣公有停
    車場收費及管理自治條例第5條第3項『停車未依規定於30日
    內繳費，主管機關應以雙掛號通知車主或駕駛人限期繳費，
    並加收郵資新臺幣50元；逾期仍未繳納者，依法舉發。』之
    規定，產生依限期繳納原應繳納之停車費及必要工本費用之
    權利義務關係，上訴人既經以掛號通知單通知限期補繳，迄
    今猶未補繳，則上訴人違規行為，事證明確，被上訴人所為
    原處分，並無違誤等語，核與前述行為時宜蘭縣公有停車場
    收費及管理自治條例第5條第3項及處罰條例第56條第3項規
    定，並無不合，尚難認為原判決有上訴人所指摘之違背法令
    情事。上訴人雖主張本件之爭點應為『是否合法通知』『未
    合法通知導致後續的行政處分違法有瑕疵』，……使用人於
    公告收費停車場停車，即負有繳納停車費之義務，此義務之
    發生係基於停車的事實，無待通知，使用人只要有停車的事
    實，即應主動洽詢繳費內容並依規定繳費。至於使用人停車
    時，行政機關所開立的繳費單，係基於協助及便民服務立場
    所為，使用人的繳費義務，並不因該繳費單是否簽發及送達
    而受影響。」（原確定判決理由欄四、（二）參照），本件
    再審原告所舉事由，已依上訴主張其事由，現又重複爭執其
    於原確定判決訴訟程序業已提出之主張，再就法律見解之歧
    異有所爭執，顯有違再審制度之補充性，揆諸前揭規定及說
    明，其訴自非合法。
五、結論：再審之訴為不合法。
中　　華　　民　　國　　110　 年　　10　　月　　28　　日
              高雄高等行政法院第二庭
                          審判長法官　李　協　明
                                法官　曾　宏　揚
                                法官　廖　建　彥
以上正本係照原本作成。
不得抗告。
中　　華　　民　　國　　110　 年　　10　　月　　28　　日

 　　　　　　　　　　　　　　 書記官　洪　美　智